【裁判字號】    99,簡上,428
【裁判日期】    991231
【裁判案由】    侵占
【裁判全文】
臺灣臺北地方法院刑事判決             99年度簡上字第428號
上  訴  人  臺灣臺北地方法院檢察署檢察官
被      告  吳秉
上列上訴人因被告侵占案件，不服本院於中華民國99年10月18日
所為99年度簡字第3809號第一審判決（聲請簡易判決處刑案號：
臺灣臺北地方法院檢察署99年度偵字第19944號）提起上訴，本
院管轄之第二審合議庭判決如下：
    主  文
原判決撤銷。
吳秉意圖為自己不法之所有，而侵占遺失物，處罰金新臺幣壹
萬元，如易服勞役，以新臺幣壹仟元折算壹日。
    事  實
一、吳秉於民國98年5 月底某日晚間，在臺北市信義區新光三
    越百貨公司旁之機車停車格，拾獲馬瑋翎所有、而於98年2
    月17日20時許，在臺北市信義區新光三越百貨公司A8館3 樓
    內所遺失、價值約新臺幣（下同）2 萬元之APPLE IPHONE型
    行動電話1 支（序號：000000000000000 號，下稱系爭行動
    電話），旋即意圖為自己不法之所有，將之侵占入己。復因
    為應付自己生活所需，乃於98年6 月初某日，在臺北市○○
    區○○街154 號1 樓，將系爭行動電話以4000元之價格販售
    予耀揚通訊行。嗣經耀揚通訊行將該行動電話販售予不知情
    之曾祥峰，曾祥峰插入門號0000000000號SIM 卡使用，經警
    調閱通聯紀錄後，始悉上情。
二、案經馬瑋翎訴由彰化縣警察局芳苑分局報請臺灣臺北地方法
    院檢察署檢察官偵查後，聲請以簡易判決處刑。
    理  由
一、被告以外之人於審判外之言詞或書面陳述，除法律有規定者
    外，不得作為證據，刑事訴訟法第159 條第1 項定有明文。
    又被告以外之人於審判外之陳述，雖不符刑事訴訟法第159
    條之1 至第159 條之4 規定，而經當事人於審判程序同意作
    為證據，法院審酌該言詞陳述或書面陳述作成時之情況，認
    為適當者，亦得為證據；當事人、代理人或辯護人於法院調
    查證據時，知有第159 條第1 項不得為證據之情形，而未於
    言詞辯論終結前聲明異議者，視為有前項之同意，刑事訴訟
    法第159 條之5 亦有明文。查告訴人馬瑋翎、證人曾祥峰等
    人之警詢筆錄及告訴人馬瑋翎所簽具之贓物認領保管單，固
    均屬於被告以外之人於審判外之陳述，而均屬於傳聞證據，
    然被告並未爭執其證據能力，且直至言詞辯論終結前亦均未
    曾聲明異議，本院審酌該證據作成時之情況，並無不當之情
    形，且與本案亦有相當之關聯性，認以之作為證據應屬適當
    ，依刑事訴訟法第159 條之5 第2 項規定，得作為證據。
二、前揭事實，業據被告吳秉於警詢及本院審理時坦承不諱，
    核與告訴人馬瑋翎、證人曾祥峰於警詢時之供稱相符，並有
    告訴人馬瑋翎所簽具之贓物認領保管單、相片2 幀在卷可稽
    ；且查，被告吳秉拾獲系爭行動電話後，本應依民法803
    條之規定，應從速通知遺失人、所有人、其他有受領權之人
    或報告警察、自治機關，然被告卻不此之為，足證被告於拾
    獲後即易持有為所有加以侵占入己至明，被告於本院審理時
    嗣後改稱：我並不是刻意不歸還系爭行動電話，而是因為我
    沒有辦法查到失主是誰云云，顯係事後卸責之詞，不足採信
    。基上，本件事證明確，被告犯行洵堪認定。
三、核被告所為，係犯刑法第337條之侵占遺失物罪。
四、原審認被告犯侵占遺失物罪事證明確，審酌被告因一時貪念
    而罹犯行，行為殊不足取，兼衡其所侵占遺失物之價值及該
    遺失物業經告訴人取回，告訴人所受實害非鉅，然另造成不
    知情之買受者即證人曾祥峰受有購買費用之損失，並審酌犯
    罪後坦承犯行等一切情狀，依刑事訴訟法第449 條第1 項、
    第3 項、第454 條第2 項，刑法第337 條，第42條第3 項，
    刑法施行法第1 條之1 ，逕以簡易判決處刑罰金1 萬元，並
    諭知易服勞役之折算標準，雖非無見；惟查，依據被告於警
    詢時之供述，被告拾獲系爭行動電話時、地乃係於98年5 月
    底之某日晚間，在臺北市信義區新光三越百貨公司旁之機車
    停車格，而原審卻逕行引用檢察官聲請簡易判決處刑書所載
    ，認定被告乃係於98年2 月17日在臺北市新光三越百貨公司
    A8館3 樓拾獲等語，顯與卷證資料不符，而有違誤。檢察官
    以原審量刑過輕為由提起上訴，請求撤銷原審判決，固無理
    由（詳如後述），惟原審判決既有前揭可議之處，仍應撤銷
    改判，以資適法。
五、爰審酌被告並無前科記錄，有臺灣高等法院被告前案紀錄表
    在卷可稽，素行良好，被告犯罪之動機、目的乃為一己之私
    ，而將拾獲之系爭行動電話侵占入己，兼衡告訴人所有之系
    爭行動電話價值約2 萬元，而被告嗣後以4000元將之轉賣予
    他人等犯罪後所生損害、所得利益，犯罪後尚能坦承犯行，
    惟迄今尚未與告訴人和解等一切情狀，量處如主文所示之刑
    ，並諭知易服勞役之折算標準。
六、檢察官雖以被告侵占系爭行動電話之時間已達1 年多之久，
    手機外表已毀損嚴重，且系爭行動電話存有告訴人幼女珍貴
    相片及重要文件，被告卻逐筆刪除後，將之賣予通訊行，顯
    見被告惡意侵占及告訴人損害非輕，原審量刑顯屬過輕等語
    提起上訴。惟查，被告否認曾將系爭行動電話內之資料刪除
    ，辯稱：當被告拾獲系爭行動電話時，資料已被別人刪除等
    語，參以告訴人遺失系爭行動電話之時、地，乃係於98年2
    月17日在臺北市新光三越百貨公司A8館3 樓，而被告係於98
    年5 月底之某日晚間，在臺北市信義區新光三越百貨公司旁
    之機車停車格拾獲，衡諸常情，在被告拾獲系爭行動電話之
    前，系爭行動電話業為他人所持有，否則被告拾獲與告訴人
    遺失之時地及地點，豈會完全不同，且兩者時間相距有3 月
    之久；是以，尚無證據證明被告曾將系爭行動電話內之資料
    刪除，檢察官據此主張原審量刑過輕云云，顯屬無據。次查
    ，被告侵占系爭行動電話後，將之轉賣予通訊行，本是其侵
    占之事後處分行為，而本院於量刑時業已依據刑法第57條之
    規定，審酌告訴人所受之損害及被告犯罪所得之利益，兼衡
    刑法第337 條侵占遺失物之法定刑，量處原審所諭知之罰金
    1 萬元，已屬罪刑相當，是檢察官據此主張原審量刑過輕云
    云，亦屬無據。綜上，檢察官執前述上訴意旨，主張原審量
    刑過輕，提起本件上訴，指摘原判決不當云云，非有理由，
    併此敘明。
據上論斷，爰依刑事訴訟法第455 條之1 第1 項、第3 項、第36
9 條第1 項前段、第364 條、第299 條第1 項前段，刑法第337
條、第42條第3 項前段，刑法施行法第1 條之1 第1 項、第2 項
前段，判決如主文。
本案經檢察官葉雅婷到庭執行職務。
中    華    民    國    99    年    12    月    31    日
                  刑事第十一庭  審判長法  官  蔡守訓
                                      法  官  詹慶堂
                                      法  官  顧正德
上正本證明與原本無異。
不得上訴。
                                      書記官  許婉如
中    華    民    國    99    年    12    月    31    日
附錄本案論罪科刑法條全文：
中華民國刑法第337條
（侵占遺失物罪）
意圖為自己或第三人不法之所有，而侵占遺失物、漂流物或其他
離本人所持有之物者，處 5 百元以下罰金。

司法院資訊處製作；財團法人民間司法改革基金會備份。
